臺灣士林地方法院民事判決
111年度訴字第335號
原      告  王朝波
被      告  蕭素梅
訴訟代理人  李孟翰律師
上列當事人間請求清償借款事件，本院於民國111年7月11日言詞
辯論終結，判決如下：
    主  文
原告之訴及假執行之聲請均駁回。
訴訟費用由原告負擔。
    事實及理由
壹、程序方面：
    訴狀送達後，原告不得將原訴變更或追加他訴，但擴張或減
    縮應受判決事項之聲明者，不在此限，民事訴訟法第255條
    第1項但書第3款定有明文。原告起訴原聲明：㈠被告應給付
    原告新臺幣(下同)150萬元及自民國99年3月12日起至清償日
    止按年息5%計算之利息。㈡願供擔保，請准宣告假執行。嗣
    於民國111年5月18日言詞辯論期日變更上開聲明第一項之利
    息起算日為起訴狀繕本送達翌日（見本院卷第58頁筆錄），
    核屬減縮應受判決事項之聲明，依上開法規，應予准許。
貳、實體方面：
一、原告主張：兩造為前男女朋友，於93年至110年8月間交往，
    93年間被告曾向原告借款150萬元以清償房貸，並開立如附
    表編號1所示之本票1張作為擔保。嗣因被告遲遲未還款，原
    告乃要求被告再開立如附表編號2所示之本票1張作為擔保（
    附表編號1、2本票以下合稱系爭本票）。原告於110年9月7
    日曾向被告催討借款，遭被告拒絕，爰依消費借貸法律關係
    提起本訴等語，並聲明：被告應給付原告150萬元及自起訴
    狀繕本送達翌日起至清償日止，按年息5%計算之利息。願供
    擔保，請准宣告假執行。
二、被告則以：兩造於93年間認識，被告斯時因育有3子又背負
    房貸，經濟壓力沉重，原告為追求被告，並博取被告的信任
    ，乃主動贈與被告150萬元，以減輕被告的經濟壓力。惟原
    告因曾遭女性欺騙，缺乏安全感，且認兩造無婚姻關係，深
    怕被告離開，乃要求被告開立如附表編號1所示之本票，以
    求心安。嗣後因上開本票破舊不堪，原告乃又要求被告開立
    如附表編號2所示之本票替代。被告取得150萬元後全數用於
    清償被告現住處之房貸，並與原告交往長達18年。被告否認
    兩造間有消費借貸關係，縱認兩造間有消費借貸關係存在，
    原告遲至110年始向被告請求清償，其請求權亦已罹於時效
    等語，資為抗辯，並聲明：原告之訴駁回。如受不利判決，
    願供擔保，請准宣告免為假執行。
三、得心證之理由：
　㈠原告主張於93年間曾交付被告150萬元等情，為被告所不爭執
    ，原告此部分主張應堪信為真實。惟就原告主張該150萬元
    係基於消費借貸意思合致所為給付，則為被告所否認，並以
    前詞置辯。按稱消費借貸者，謂當事人一方移轉金錢或其他
    代替物之所有權於他方，而約定他方以種類、品質、數量相
    同之物返還之契約。民法第474條第1項定有明文。次按當事
    人主張有利於己之事實者，就其事實有舉證之責任。民事訴
    訟法第277條前段亦有明定。是主張法律關係存在之當事人
    ，須就該法律關係發生所須具備之特別要件，負舉證之責任
    ，而民法第474條所稱消費借貸者，於當事人間必本於借貸
    之意思合致，而有移轉金錢或其他代替物之所有權於他方之
    行為，始得當之。是以消費借貸，因交付金錢之原因多端，
    除有金錢之交付外，尚須本於借貸之意思而為交付，方可成
    立。當事人主張有金錢借貸關係存在，須就其發生所須具備
    之特別要件即金錢之交付及借貸意思表示互相一致負舉證之
    責任，若僅證明有金錢之交付，未證明借貸意思表示互相一
    致者，尚不能認為有金錢借貸關係存在(最高法院81年度台
    上字第2372號、98年度台上字第1045號判決意旨參照)。故
    原告主張與被告間有消費借貸關係存在者，自應就該借貸意
    思互相表示合致及借款業已交付之事實，均負舉證之責任。
  ㈡原告固提出110年9月7日與被告之對話錄音檔作為證明兩造間
    成立消費借貸關係，被告則抗辯該對話錄音乃未得被告同意
    下竊錄，屬違法取得之證據，否定其證據能力等語。按民事
    訴訟法對於證據能力並未設有規定，違法取得之證據是否有
    證據能力，應從誠信原則、正當程序原則、憲法權利之保障
    、違法取得證據侵害法益之輕重、發現真實與促進訴訟之必
    要性等加以衡量（最高法院110年度台上字第1103號裁定意
    旨參照）。本院審酌上開錄音檔之錄音地點為原告住家，對
    話內容僅有兩造在場，且原告僅錄音1次，並非長時間對被
    告錄音，堪認對被告隱私權之侵害尚非鉅，況被告於錄音當
    時乃出於自由意思下陳述，未受他人之強暴、脅迫，該錄音
    並為本案發現真實所必要，揆諸上開說明，上開錄音應有證
    據能力，合先敘明。　　
　㈢原告雖主張被告曾向伊借款150萬元以清償房貸，並開立本票
    作為擔保，被告雖坦承有收受150萬元，及用於清償被告現
    住處之房貸，惟否認兩造間有消費借貸關係，辯稱該150萬
    元為原告為追求被告主動贈與，開立本票只是為了讓原告心
    安等語。經查：依原告提出之110年9月7日對話錄音檔，對
    話過程中原告向被告提及該150萬元時，被告回答：「我跟
    你說啦，當初是你給我啦，你喊著要給我的」、「如果不是
    你說，我也不敢要啦，不敢到最後。你也是說開本票好，反
    正我也不覺得怎麼樣，就一個形式上而已」、「我沒答應你
    啦，我沒說要你幫我還貸款，你說你看我還這麼辛苦，自己
    要給我的，講話不要翻來翻去」、「我不敢跟你拿，你才說
    寫本票好，我就說好，就寫，反正你說是形式上的」等語(
    本院卷第52-53頁)，顯見被告自始至終均稱該150萬元為原
    告主動贈與，並非借款，其雖開立系爭本票，但並無作為借
    款擔保之真意。是從兩造之對話錄音內容及系爭本票，均無
    從證明兩造間曾就借貸150萬元之意思互相表示合致；而原
    告除上開錄音內容及系爭本票外，未提出其他足資證明兩造
    消費借貸合意存在之證據，自難逕認兩造就該150萬元已成
    立消費借貸關係，是原告依消費借貸關係請求被告清償借款
    150萬元，即屬無據。
四、綜上所述，原告主張依消費借貸法律關係請求被告返還150
    萬元，及自起訴狀繕本送達翌日起至清償日止按年息5%計算
    之利息，為無理由，應予駁回；其假執行之聲請，因訴之駁
    回而失所依據，不予准許。
五、本件事證已臻明確，兩造其餘攻擊防禦方法及證據，核與判
    決之結果不生影響，爰不一一論列，併此敘明。
六、訴訟費用負擔之依據：民事訴訟法第78條。
中　　華　　民　　國　 111　　年　　 8　 月　　1　　日
                         民事第二庭
           　　　　　　　　　法　官  辜  漢  忠　
以上正本係照原本作成。
如對本判決上訴，應於判決送達後20日內向本院提出上訴狀，若
委任律師提起上訴者，應一併繳納上訴審裁判費，否則本院得不
命補正逕行駁回上訴。
中　　華　　民　　國　　111 　年　　8 　　月　　1 　　日
                              書記官  潘  盈  筠
附表：
編號 本票票號 票據面額(單位：新臺幣) 發票日 受款人 1 TH0000000 150萬元 93年10月20日 王朝波 2 TH0000000 150萬元 99年3月12日 王朝波